【裁判字號】    96,上訴,5161
【裁判日期】    970611
【裁判案由】    偽造有價證券等
【裁判全文】
臺灣高等法院刑事判決                96年度上訴字第5161號
上  訴  人  臺灣臺北地方法院檢察署檢察官
上  訴  人
即  被  告  甲○○
指定辯護人  義務辯護人  徐家福律師
上列上訴人因被告偽造有價證券等案件，不服台灣台北地方法院
93年度易字第1465號，中華民國96年7月31日第一審判決（起訴
案號：台灣台北地方法院檢察署93年度偵字第16264號及併辦案
號：台灣士林地方法院檢察署93年度偵字第9809號），提起上訴
，本院判決如下：
    主  文
原判決撤銷。
甲○○共同偽造公印文，累犯，處有期徒刑貳年，減為有期徒刑
壹年。
如附表所示偽造之身分證、印章、汽車駕駛執照、汽車行車執照
，均沒收。
    事  實
一、甲○○前有違反麻醉藥品管理條例及竊盜之前科，於民國88
    年間因犯施用第二級毒品罪，經臺灣士林地方法院於88年5
    月28日以88年度易字第402號判處有期徒刑6月確定；復於89
    年間因施用第二級毒品罪，經同院於89年11月21日以89年度
    易字第608號判處有期徒刑1年，並經本院於90年2月21日判
    決駁回上訴確定，經送監接續執行後，甫於91年3月29日因
    縮刑執行完畢。詎仍不知悔改，與周恆輝、張晉福等人共同
    基於偽造特種文書、偽造公印文及偽造印章之犯意聯絡，由
    甲○○於92年間某日，提供其底片供周恆輝沖洗成照片1張
    後，在不詳時、地，將照片黏貼於偽造「內政部」公印文1
    枚之「丁○○」名義之偽造國民身分證（下稱身分證）正本
    1張，並於不詳時、地，利用不知情之刻印店人員偽造「丁○○」印章1枚，並將該等偽造身分證及印章交予甲○○使
    用，足以生損害於「丁○○」及戶政機關關於身分證核發與
    管理之正確性。
二、其後，甲○○與周恆輝、張晉福共同基於行使偽造特種文書
    及使公務員登載不實之概括犯意聯絡，由甲○○：(1)、於92
    年11月7日，冒用「丁○○」之名義，持上開偽造之「丁○○」身分證及印章，以遺失申請補發汽車行照為由，向台北
    市監理處（位於台北市○○區○○路4段21號）提出申請補
    發汽車行照，使不知情之承辦人員陷於錯誤而將丁○○「申
    請補發行照」之不實事項，填載在「汽（機）車各項異動登
    記書」之公文書，並於其上以甲○○所交付之「丁○○」印
    章蓋用印文1枚，並發給汽車行照1枚（未扣案）得逞，足以
    生損害於「丁○○」及監理機關關於補發行照之正確性。(2)
    、於93年6月23日，在台北市監理處，持周恆輝所偽造而貼
    有不詳成年男子照片之「乙○○」身分證1枚（起訴書誤載
    為黏貼甲○○之照片），向不知情之台北市監理處承辦人程
    貞冰出示，據以申請補發普通小型車駕駛執照而為行使，使
    承辦人陷於錯誤，而將乙○○「遺失補照」之不實事項登載
    於其職務上所掌之「汽（機）車駕駛人異動登記書」公文書
    ，並核發給普通小型車駕駛執照1張，足以生損害於乙○○
    、戶政機關對身分管理及監理處對駕駛執照核發、管理之正
    確性。(3)、甲○○食髓知味，復承同一概括犯意及犯意聯絡
    ，於同年月25日，持周恆輝所偽造而貼有不詳成年男子照片
    1枚之「李光武」身分證1張（起訴書誤載為黏貼甲○○之照
    片），至台北市監理處向承辦人員申請辦理補發普通小型車
    駕駛執照，因監理處駕照科換照櫃檯之約僱人員夏懷芹查覺
    該身分證有異，報警處理，並當場扣得偽造之「乙○○」、
    「李光武」身分證及監理處誤發之「乙○○」普通小型車駕
    駛執照各1枚，始悉上情，足以生損害於李光武、戶政機關
    對於個人身分資料管理之正確性。為警查獲後，甲○○猶不
    知悔改，又基於同一概括犯意聯絡，(4)、於93年7月21日下
    午1時許，持由周恆輝偽造而黏貼有不詳成年男子照片1枚之
    「庚○○」身分證1張（移送併案意旨書誤載為貼有甲○○
    照片），前往台北市○○區○○路5段60號之「蘇黎世產物
    保險公司」，以新台幣500元之代價，委託該公司員工不知
    情之盧徐金女前往台北市監理處北區分處以遺失汽車駕駛執
    照為由，填寫「汽（機）車駕駛人審驗暨各項異動登記書」
    （1張），申請補發「庚○○」名義之汽車駕駛執照，為監
    理處員工羅永強發覺證件有異，而報警循線查悉上情，始告
    未遂，足以生損害於庚○○、戶政機關對身分資料管理之正
    確性。
三、案經臺北市政府警察局松山分局報請臺灣臺北地方法院檢察
    署檢察官偵查起訴，暨台北市政府警察局士林分局報請臺灣
    士林地方法院檢察署檢察官偵查，移送原法院併案審理。
    理    由
壹、證據能力方面：
    按被告以外之人於審判外之言詞或書面陳述，除法律有規定
    者外，不得作為證據；又被告以外之人於審判外之陳述，雖
    不符合同法第159條之1至第159條之4之規定，但經當事人於
    審判程序同意作為證據，法院審酌該言詞陳述或書面陳述作
    成時之情況，認為適當者，亦得為證據。當事人、代理人或
    辯護人於法院調查證據時，知有第159條第1項不得為證據之
    情形，而未於言詞辯論終結前聲明異議者，視為有前項之同
    意，刑事訴訟法第159條第1項及第159條之5分別定有明文。
    查本判決下列所引用之各該被告以外之人於審判外之陳述（
    包含書面陳述），雖均屬傳聞證據，惟被告甲○○、辯護人
    及檢察官於本院審理時均表示無意見而不予爭執，且迄至言
    詞辯論終結前亦未再聲明異議，本院審酌上開證據資料製作
    時之情況，尚無違法不當及證明力明顯過低之瑕疵，亦認為
    以之作為證據應屬適當，故揆諸前開規定，爰逕依刑事訴訟
    法第159條之5規定，認前揭證據資料均有證據能力，合先敘
    明。
貳、實體方面：
一、上揭犯罪事實，業據被告於本院審理時坦承不諱（見本院卷
    第95頁反面），且經證人即被害人丁○○、庚○○分別於警
    詢中證稱扣案之身分證照片及個人資料均與真正身分證不符
    等語（見臺灣士林地方法院檢察署93年度偵字第8525號卷(二)
    第123頁、臺灣士林地方法院檢察署93年度偵字第9809號偵
    查卷第29至30頁）；證人夏懷芹於警詢時證述：當時我用肉
    眼即發現該『李光武』身分證明顯與一般身分證不符，故都
    沒有讓該男子（按指甲○○）填寫申請補發駕照之相關文件
    」等語（見臺灣臺北地方法院檢察署93年度偵字第16264號
    偵查卷第7頁）；證人盧徐金女於警詢時證稱：被告持扣案
    庚○○名義之身分證，以新台幣500元之代價，委託其代辦
    駕車駕照換證手續等語（見臺灣士林地方法院檢察署93年度
    偵字第9809號偵查卷第26、27頁）；及證人即監理處員工羅
    永強於警詢中指證：盧徐金女於93年7月21日下午2時許，持
    「庚○○」名義之身分證，填寫補發汽車駕照申請表代辦補
    發汽車駕照，為其察覺證件有異而報警處理等語（見臺灣士
    林地方法院檢察署93年度偵字第9809號偵查卷第32頁）之情
    節均相符合。並有扣案黏貼被告照片之偽造「丁○○」之身
    分證正本1張及黏貼不詳成年男子照片之偽造「乙○○」「
    李光武」「庚○○」身分證正本3張，而該等身分證均係偽
    造一節，業經內政部警政署刑事警察局以特徵比對及儀器放
    大檢視法鑑定，認定略以「其內政部印、印刷字體及底紋圖
    案等與樣張不相符，判係均為偽造」，有內政部警政署刑事
    警察局93年8月18日刑鑑字第0930141243號鑑驗通知書、94
    年8月17日刑鑑字第0940119264號鑑定書及所附鑑證可稽（
    見臺灣臺北地方法院檢察署93年度偵字第16264號偵查卷第
    15、17頁、原審卷(二)第84至85頁），及蓋有「丁○○」印文
    1枚之「汽（機）車各項異動登記書」之公文書1張（見臺灣
    士林地方法院檢察署94核退偵字第48號偵查卷130頁）、台
    北市監理處以94年7月12日北市監二字第09462101800號函檢
    送原法院之「汽（機）車駕駛人異動登記書」及扣案之普通
    小型車駕駛執照各1張（見臺灣臺北地方法院檢察署93年度
    偵字第16264號偵查卷第45頁）、「汽（機）車駕駛人審驗
    暨各項異動登記書」1張（見臺灣士林地方法院檢察署93年
    度偵字第9809號偵查卷第38頁）、自願受搜索同意書、台北
    市政府警察局松山分局松山派出所搜索扣押筆錄、扣押物品
    目錄表可稽（見臺灣臺北地方法院檢察署93年度偵字第1626
    4號偵查卷第34至37頁），暨扣案被告交付盧徐金女之代辦
    報酬500元在卷可稽。足見被告前開自白確與事實相符，應
    堪採信。本案事證明確，被告犯行洵堪認定，應依法論科。
二、法律之適用：
(一)查被告行為後，刑法及行使法施行法部分條文業於94年2月2
    日公布，自95年7月1日施行。按行為後法律有變更者，適用
    行為時之法律，但行為後之法律有利於行為人者，適用最有
    利於行為人之法律，現行刑法第2條第1項訂有明文。此條規
    定乃與刑法第1條罪刑法定主義契合，而貫徹法律禁止溯及
    既往原則，係規範行為後法律變更所生新舊法律比較適用之
    準據法，是刑法第2條本身雖經修正，但刑法第2條既屬適用
    法律之準據法，本身尚無比較新舊法之問題，應一律適用裁
    判時之現行刑法第2條規定以決定適用之刑罰法律，合先敘
    明。又以本次刑法修正之比較新舊法，應就罪刑有關之共犯
    、未遂犯、想像競合犯、牽連犯、連續犯、結合犯，以及累
    犯加重、自首減輕暨其他法定加減原因（如身分加減）與加
    減例等一切情形，綜其全部罪刑之結果而為比較，最高法院
    95年5月23日著有95年度第8次刑庭會議決議可資參照。茲就
    本件適用刑法法條新舊法比較之情形分論如下：
  1.刑法第212條偽造特種文書罪、刑法第214條使公務員登載不
    實罪，其法定罰金刑部分，依修正後刑法施行法第1條之1規
    定：「中華民國94年1月7日刑法修正施行後，刑法分則編所
    定罰金之貨幣單位為新台幣。94年1月7日刑法修正時，刑法
    分則編未修正之條文定有罰金者，自94年1月7日刑法修正施
    行後，就其所定數額提高為30倍。但72年6月26日至94年1
    月7日新增或修正之條文，就其所定數額提高為3倍」，依修
    正前罰金罰鍰提高標準條例第1條前段規定：「依法律應處
    罰金、罰鍰者，就其原定數額得提高為2倍至10倍」，配合
    現行法規所定貨幣單位折算新台幣條例第2條規定，變更前
    後數額相同，尚無比較適用之問題，應逕予適用裁判時之刑
    法施行法第1條之1規定。惟刑法第33條第5款之罰金主刑，
    已由「銀元1元以上」即新台幣3元以上，修正為：「新台幣
    1千元以上，以百元計算之」。比較結果，以被告行為時關
    於罰金刑量刑之規定對其較為有利，應適用刑法施行法第1
    條之1及修正前刑法第33條第5款之規定。
  2.刑法修正後，刪除第56條連續犯及第55條關於牽連犯之規定
    ，此刪除雖非犯罪構成要件之變更，但顯已影響行為人刑罰
    之法律效果，自屬法律有變更，經比較新、舊法結果，以修
    正前第56條連續犯及第55條牽連犯之規定，將被告之數行為
    以一罪論，顯較有利於被告。
  3.新修正刑法第28條雖將舊法之「實施」修正為「實行」。其
    中「實施」一語，涵蓋陰謀、預備、著手及實行之概念在內
    ，其範圍較廣；而「實行」則著重於直接從事構成犯罪事實
    之行為，其範圍較狹；二者之意義及範圍己有不同，是新修
    正刑法第28條共同正犯之範圍，已修正限縮於共同實行犯罪
    行為者始成立共同正犯，排除陰謀犯、預備犯共同正犯，新
    舊法就共同正犯之範圍，既因此而有變動，自均屬行為後法
    律有變更，而非僅屬文字修正，應有新舊法比較適用之問題
    (最高法院96年度台上字第3773號判決意旨參照)。經比較修
    正前後之規定，雖以修正後之新法較有利於被告等，然揆諸
    前揭說明，不得一部割裂適用不同之新舊刑法，是被告行為
    後刑法第28條之規定雖有變更且新法對其較為有利，惟因被
    告另適用舊法即行為時法之牽連犯、連續犯等規定對其最為
    有利（詳如上述），綜其全部之結果而為比較，不宜割裂，
    故對被告仍應適用舊法即行為時法之刑法第28條規定論以共
    同正犯。
  4.刑法47條有關累犯之規定，修正前規定「受有期徒刑之執行
    完畢，或受無期徒或有期徒刑一部之執行而赦免後，五年以
    內再犯有期徒刑以上之罪者，為累犯，加重本刑至二分之一
    。」，而修正後則規定「受執刑之執行完畢，或一部之執行
    而赦免後，五年以內故意再犯有期徒刑以上之罪者，為累犯
    ，加重本刑至二分之一」，亦即新法累犯之要件已有限縮，
    自屬法律有變更，經比較新舊法，修正前刑法第47條規定並
    非有利於被告（最高法院96年度台上字第3064號判決意旨參
    照）。惟因被告另適用舊法即行為時法之牽連犯、連續犯等
    規定對其最為有利（詳如上述），綜其全部之結果而為比較
    ，不宜割裂，故對被告仍應適用舊法即行為時法之刑法第47
    條規定論以累犯。
  5.至於刑法第38條規定之沒收，因係從刑，依從刑從屬於主刑
    原則，有關刑法第38條沒收之規定，亦應一併適用修正前之
    規定。
(二)按國民身分證係由主管機關核發作為個人身分之證明，屬於
    品行能力相類證書之一種。又國民身分證上之「內政部印」
    （鋼印）則為表示內政部公署之公印文，且偽造公印及公印
    文，刑法第218條既有獨立處罰之規定，且較刑法第212條之
    處罰為重，則於偽造刑法第212條特種文書之同時偽造公印
    文者，尚應論較重之刑法第218條偽造公印文罪，司法院院
    解字第3020號、大法官會議釋字第82號解釋可資參照。核被
    告上開所為，係犯刑法第218條第1項之偽造公印文罪、第21
    7條第1項之偽造印章罪、第216條、第212條之行使偽造特種
    文書罪、第214條之使公務員登載不實事項於所掌公文書罪
    。而犯罪事實二(2)、(3)部分均因為監理機關之承辦人員即時
    發現而告未遂，因使公務員登載不實罪不處罰未遂犯，故此
    二部分均僅構成行使偽造特種文書罪。被告等人利用不知情
    之刻印店人員偽造印章、監理機關承辦人員（程貞冰等）於
    新領汽車牌照登記書及汽（機）車各項異動登記書上蓋用前
    揭偽造之印章，並利用不知情之證件代辦人盧徐金女代為辦
    理補發證件，均為間接正犯。被告與張晉福、周恆輝等人，
    就上開犯行，均有犯意聯絡及行為分擔，應論以共同正犯。
    被告先後多次行使偽造特種文書及使公務員登載不實罪等犯
    行，時間緊接，手段、目的相同，各觸犯構成要件相同之罪
    名，應分別依修正前刑法第56條之規定各論以連續行使偽造
    特種文書罪、連續使公務員登載不實罪。被告上開連續行使
    偽造特種文書罪、連續使公務員登載不實罪、偽造公印文、
    偽造印章等罪間，具有方法結果之牽連犯關係，依修正前刑
    法第55條規定，應從情節較重之偽造公印文罪處斷。被告所
    犯事實欄一及事實欄二(1)、(4)之犯行，雖未據公訴人起訴，
    然因與已起訴部分有連續犯、牽連犯之裁判上一罪關係，為
    起訴效力所及，本院自應併予審理。查被告前於88年間因犯
    施用第二級毒品罪，經臺灣士林地方法院於88年5月28日以
    88 年度易字第402號判處有期徒刑6月確定；復於89年間因
    施用第二級毒品罪，經同院於89年11月21日以89年度易字第
    608 號判處有期徒刑1年，並經本院於90年2月21日判決駁回
    上訴確定，甫於91年3月29日因縮刑執行完畢，有本院被告
    全國前案紀錄表在卷可稽，其前受有期徒刑執行完畢，於5
    年以內再故意犯本件有期徒刑以上之罪，為累犯，應依修正
    前刑法第47條之規定加重其刑。
(三)原審予以被告論罪科刑，固非無見，惟查：(一)原審就併案審
    理部分，除臺灣士林地方法院檢察署93年度偵字第9809號外
    ，其餘犯行與本案之犯罪時間、手段、目的均不相同，應無
    連續犯或牽連犯之一罪關係（詳如後述），原審併予審理，
    即有未合。(二)刑法修正後，第28條共同正犯及第47條累犯部
    分均有修正，原審未經比較即逕行適用修正後之規定，亦有
    未當。(三)中華民國96年罪犯減刑條例已於96年7月16日施行
    ，本件被告犯罪時間為中華民國96年4月24日以前，悉合於
    減刑條件，原審未及審酌上開減刑條例之施行予以減刑，容
    有未洽。檢察官上訴意旨以原審未踐行告知被告犯有收受贓
    物罪，即逕予判決，雖非無見，然因此部分犯行非為本案審
    理範圍，故檢察官之上訴，為無理由；而被告上訴請求從輕
    量刑云云，亦無足取，惟原判決既有上開可議之處，自應由
    本院撤銷改判。爰審酌被告犯罪動機、目的、手段、所造成
    之損害及犯罪後坦承等一切情狀，量處如主文2項所示之刑
    。又中華民國96年罪犯減刑條例已於96年7月16日施行，本
    件被告犯罪時間在中華民國96年4月24日以前，悉合於減刑
    條件，爰依中華民國96年罪犯減刑條例第2條第1項第3款規
    定減刑二分之一。至如附表所示偽造之身分證、印章、汽車
    執照、駕駛執照為被告所有供犯罪所用或犯罪所得之物，其
    中偽造之丁○○印章、所領得之汽車行照雖均未扣案，但無
    證據證明業已滅失，其中偽造丁○○印章部分，依刑法第21
    9條規定，不問屬於犯人與否，應予宣告沒收，其餘均應依
    修正前刑法第38條第1項第2款之規定宣告沒收。而偽造身分
    證上之公印文，因扣案之偽造身分證已為沒收之宣告，其上
    公印文本身亦為宣告效力所及，不另贅為宣告沒收，併予敘
    明。
三、退併部分：
(一)台灣士林地方法院檢察署移送併辦97年度偵字第92號意旨略
    以：被告與周恆輝、李明政、陳錦峰共同基於詐欺、偽造文
    書之概括犯意聯絡，利用電腦、印表機、掃描器、鋼印壓製
    器等工具完成偽造之身分證，為遂其等意圖不法所有之詐欺
    犯行，分別於(1)92年10月17日，被告持偽造完成之「丁○○
    」身分證及印章至彰化銀行永樂分行，並在存款戶約定書等
    開戶文件上，偽造「丁○○」之簽名、印文，完成開戶手續
    （帳號：00000000000000）並致不知情之行員陷於錯誤，交
    付存摺等物給李明政，足以生損害於丁○○及彰化銀行對客
    戶資料管理正確性。(2)92年11月11日，甲○○持偽造之「戊○○」身分證及印章至華南銀行南港分行、第一銀行南港分
    行，並在華南銀行存款戶約定書、第一銀行金如意綜合管理
    帳戶等開戶文件上，偽造「戊○○」之簽名、印文，完成開
    戶手續（華南銀行帳號：000000000000、第一銀行帳號：00
    000000000），並致不知情之行員陷於錯誤，交付存摺等物
    給被告，足以生損害於戊○○及華南銀行、第一銀行對客戶
    料管理正確性。(3)於92年10月20日，被告持偽造之「丁○○
    」身分證、周恆輝持偽造之「辛○○」身分證，至台北縣汐
    止市○○路○段159之1號「匯豐汽車汐止營業所」，向不知
    情之業務員張孫濱詐稱「欲購買車號4233-FE自用小客車」
    云云，並即以附條件買賣之方式，於92年10月22日，與匯豐
    汽車股份有限公司（稱匯豐汽車公司）簽訂附條件買賣契約
    書，被告、周恆輝並在契約書、動產擔保交易附條件買賣設
    定登記申請書上，偽造丁○○、辛○○簽名，並致匯豐汽車
    公司因此陷於錯誤，交付車號4233-FE之車輛給被告，匯豐
    汽車公司並撥款新台幣98萬100元給被告，復於92年10月24
    日向台北市監理處辦理動產擔保設定，被告、周恆輝此舉足
    以生損害於丁○○、辛○○及匯豐汽車公司暨台北市監理處
    對動產擔保登記債務人管理之正確性。(4)於92年10月24日中
    午12時許，被告持偽造之「壬○○」、周恆輝持偽造之「辛○○」身分證，至台北縣汐止市○○路○段156之2號「HONDA
    汽車汐止營業所」，向不知情之業務員彭世宏詐稱「欲購買
    車號1053-DK自小客車」云云，並於翌（25）日晚間10時許
    ，被告、周恆輝共同前往友邦資融股份有限公司（即南山人
    壽）辦理對保，致不知情之友邦公司業務員張明鑫誤以為被
    告、周恆輝即為「壬○○」、「辛○○」，因此陷於錯誤予
    以對保，並核發貸款83萬元，被告旋於同年月28日，夥同另
    一名男子，至「HONDA汽車汐止營業所」詐領1053-DK號自用
    小客車得手。因認被告涉犯刑法第216條、第210條、第212
    條、第217條第1項、第218條第1項、第339條第1項、第2項
    等罪嫌云云。
(二)台灣士林方法法院檢察署移送併辦93年度偵字第17026、170
    27、17028、17029、17031號意旨略以：甲○○與李進興、
    周恆輝、張晉福共同基於偽造文書及詐欺之概括犯意聯絡，
    由周恆輝於92年5月28日將李進興冒用己○○名義、周恆輝
    冒用林育全名義擔任貸款保證人向尚德汽車公司之業務員何
    信緯詐得之車號1022-FK自小客車，以不滿車牌號碼為幌，
    要求重新更換車號，李進興及被告則藉機持偽造「己○○」
    之身分證、印章，至基隆監理站將前開車輛辦理過戶予被告
    ，嗣被告於同年8月12日，將該車典當給台北縣板橋市○○
    路○段487號「第一當舖」，得款70萬。因認被告涉犯刑法第
    216條、第210條、第211條、第212條及刑法第339條第1項等
    罪嫌云云。
(三)經查，上開併案意旨之犯罪時間與本案犯罪時間相距甚遠，
    且併案意旨所為之偽造或行使偽造特種文書均係為開立銀行
    帳戶及辦理汽車貸款詐取金額，與本案偽造或行使偽造特種
    文書係為補發汽車行照或駕照之手段與目的顯有不同，均難
    認與本案有何連續犯或牽連犯之裁判上一罪關係，本院自無
    從併案審理，爰應檢卷退回檢察官另行偵辦，附此敘明。
(四)至原判決另認定：被告於92年5月初某日，受周恆輝及張晉
    福之指示，冒用「李丁志」名義，持上開偽造之「李丁志」
    身分證，與冒用「丙○○」名義及持偽造「丙○○」身分證
    之張晉福，共同基於行使偽造特種文書、行使偽造私文書、
    行使偽造公文書及意圖為自己不法所有之詐欺取財犯意及概
    括犯意聯絡，由被告與張晉福共同以貸款購車為幌，與任職
    於台北縣泰山鄉○○路○段192號「尚德汽車有限公司」（下
    稱尚德公司）之不知情業務員何信緯聯繫購車，並於同年月
    12日經不知情之何信緯介紹下，在台北市○○路5巷6號，與
    何信緯及誠泰商業銀行延平分行行員李雋賢協商購車貸款15
    0萬元事宜，而共同出示上開偽造之身分證及其他所持由周
    恆輝偽造之各類所得扣繳暨免扣繳憑單（91年度）之私文書
    ，蓋有「台北縣三重地政事務所」公印文、「主任王美英」
    印文，連同填載其他不實事項，偽造完成之建物所有權狀（
    李丁志名義1張、丙○○名義3張）、土地所有權狀（李丁志
    名義1張、丙○○名義1張），以取信於李雋賢，並同時在誠
    泰銀行汽車借款申請書上，共同偽填個人履歷及收入等資料
    ，偽造「李丁志」及「丙○○」之簽名各1枚，完成偽造並
    持以交付李雋賢而為行使，因李雋賢經徵信後，發覺該等證
    件有異，而未詐財得逞，足以生損害於「李丁志」、「丙○○」及戶政機關對身分資料管理之正確性等情，係以偽造之
    證件進行詐取汽車貸款之犯罪行為，就其犯罪時間及犯罪之
    態樣亦與本案無裁判上一罪關係，宜另由檢察官偵辦起訴，
    併此敘明。
據上論斷，應依刑事訴訟法第369條第1項前段、第364條、第299
條第1項前段，刑法第2條第1項、第216條、第212條、第214條、
第217條第1項、第218條第1項、第219條、修正前刑法第56條、
第55條後段、第28條、第47條、第38條第1項第2款、第3款，刑
法施行法第1條之1，中華民國96年罪犯減刑例第2條第1項第3款
、第7條，判決如主文。
本案經檢察官陳大偉到庭執行職務。
中    華    民    國    97    年    6     月    11    日
                    刑事第十五庭審判長法  官  吳昭瑩
                                      法  官  李釱任
                                      法  官  蘇隆惠
以上正本證明與原本無異。
如不服本判決，應於收受送達後十日內向本院提出上訴書狀，其
未敘述上訴之理由者並得於提起上訴後十日內向本院補提理由書
（均須按他造當事人之人數附繕本）。
                                      書記官  吳玉華
中    華    民    國    97    年    6     月    11    日
附錄本案論罪科刑法條全文：
刑法第216條：
行使第210條至第215條之文書者，依偽造、變造文書或登載不實
事項或使登載不實事項之規定處斷。
刑法第212條：
偽造、變造護照、旅券、免許證、特許證及關於品行、能力服務
或其他相類之證書、介紹書，足以生損害於公眾或他人者，處1
年以下有期徒刑、拘役或3百元以下罰金。
刑法第214條
明知為不實之事項，而使公務員登載於職務上所掌之公文書，足
以生損害於公眾或他人者，處3年以下有期徒刑、拘役或5百元以
下罰金。
刑法第217條
偽造印章、印文或署押，足以生損害於公眾或他人者，處 3 年以
下有期徒刑。
盜用印章、印文或署押，足以生損害於公眾或他人者，亦同。
中華民國刑法第218條
偽造公印或公印文者，處5年以下有期徒刑。
盜用公印或公印文足以生損害於公眾或他人者，亦同。
附表：
┌──┬───┬───────┬──────┬─────┐
│編號│被害人│名稱          │性質（要否沒│證物出處  │
│    │      │              │收及其依據）│          │
├──┼───┼───────┼──────┼─────┤
│1   │丁○○│身分證正本1張 │所有供犯罪所│已扣案    │
│    │      │（貼有甲○○照│用之物      │          │
│    │      │片1張）       │            │          │
│    │      ├───────┼──────┼─────┤
│    │      │印章1枚       │偽造之印章  │未扣案    │
│    │      │              │            │          │
│    │      ├───────┼──────┼─────┤
│    │      │汽車行照1張   │所有因犯罪所│未扣案    │
│    │      │              │得之物      │          │
├──┼───┼───────┼──────┼─────┤
│2   │乙○○│身分證正本1枚 │所有供犯罪所│扣案      │
│    │      │（貼有不詳成年│用之物      │          │
│    │      │男子照片1張） │            │          │
│    │      ├───────┼──────┼─────┤
│    │      │普通小型車駕駛│所有因犯罪所│扣案（臺灣│
│    │      │執照1張（貼有 │得之物      │臺北地方法│
│    │      │甲○○之照片1 │            │院檢察署93│
│    │      │枚）          │            │年度偵字第│
│    │      │              │            │16264號偵 │
│    │      │              │            │查卷第45頁│
│    │      │              │            │）        │
├──┼───┼───────┼──────┼─────┤
│3   │李光武│身分證正本1枚 │所有供犯罪所│扣案（臺灣│
│    │      │（貼有不詳成年│用之物      │臺北地方法│
│    │      │男子照片1張） │            │院檢察署93│
│    │      │              │            │年度偵字第│
│    │      │              │            │16264號偵 │
│    │      │              │            │查卷第16、│
│    │      │              │            │17頁）    │
├──┼───┼───────┼──────┼─────┤
│4   │庚○○│身分證正本1枚 │所有供犯罪所│扣案      │
│    │      │（貼有不詳成年│用之物      │          │
│    │      │男子之照片1張 │            │          │
│    │      │）            │            │          │
│    │      │              │            │          │
└──┴───┴───────┴──────┴─────┘


司法院資訊處製作；財團法人民間司法改革基金會備份。
